【裁判字號】    98,上易,237
【裁判日期】    980402
【裁判案由】    竊盜
【裁判全文】
臺灣高等法院刑事判決                 98年度上易字第237號
上  訴  人  臺灣桃園地方法院檢察署檢察官
被      告  甲○○
上列上訴人因被告竊盜案件，不服臺灣桃園地方法院97年度易字
第456 號，中華民國97年11月27日第一審判決（起訴案號：臺灣
桃園地方法院檢察署96年度偵字第16213 號），提起上訴，本院
判決如下：
    主  文
原判決撤銷。
甲○○犯夜間侵入住宅竊盜罪，處有期徒刑柒月，緩刑伍年，並
向被害人乙○○支付財產及精神賠償金共新台幣壹拾萬元。
    事  實
一、甲○○居住於桃園縣桃園市○○○街196 之6 號7 至9 樓（
    包含10樓增建之違章建物），與同棟196 之7 號7 樓住戶乙
    ○○為鄰居，互相認識。適於民國96年6 月12日凌晨，乙○
    ○與男友楊志浩在上開住處起口角勃谿，楊志浩逕自走出屋
    外在樓梯間徘徊，之後復返回進入乙○○住處，二人持續爭
    吵，乙○○將楊志浩趕離，乙○○以為楊志浩不久即會再度
    轉回，遂未將住處大門上鎖。
二、甲○○因在該棟7 樓與楊志浩碰面及聊天，因而知悉楊志浩
    與乙○○爭吵，楊志浩有先後進出乙○○住處，且乙○○大
    門並未上鎖之事，自覺有機可趁，便意圖為自己不法之所有
    ，於當日（96年6月12日）凌晨4時30分許，侵入乙○○之上
    開住處，竊得乙○○所有之皮包（內有現金新臺幣2萬元、
    信用卡4張、金融卡2張、皮夾2只、名片夾1只、筆記本1本
    、計算機1台、識別證、國民身份證、健保卡及駕照各1張）
    。甲○○於行竊過程發生聲響，猶未就寢之乙○○誤以為是
    楊志浩氣消回頭，但久久未聞楊志浩出聲講話，發覺有異，
    悄悄打開房門察看，驚見甲○○竟然摸黑闖入行竊，惟因擔
    心僅憑伊一介弱女子難與堂堂大漢抗衡，若甲○○察覺竊行
    曝光，惱羞成怒，伊恐將遭不測，乃噤若寒蟬不敢出聲，直
    至甲○○攜走伊所有之上開皮包揚長離去後，伊始緊急打電
    話向楊志浩訴說上情；楊志浩聽聞後亦相信確係甲○○下手
    行竊，乃與乙○○相偕上樓前去向甲○○索討所遭竊之皮包
    ，孰料甲○○推諉否認，乙○○便報警處理，在警方到達前
    ，甲○○趁機將該所竊得之上開物品除現金外，悉數自所居
    住之10樓違章增建物內拋下四散，企圖掩飾犯行，但仍遭乙
    ○○會同隨後趕至之警方，在甲○○7樓住處之遮雨棚上，
    找到乙○○之聯邦銀行信用卡，其餘遭丟棄之物品則分別在
    1樓地面及其他樓層之遮雨棚上找得。
三、案經桃園縣政府警察局桃園分局報請台灣桃園地方法院檢察
    署檢察官偵查起訴。
    理  由
壹、證據能力方面：
（一）按被告以外之人於審判外之陳述，雖不符前4 條之規定，
      而經當事人於審判程序同意作為證據，法院審酌該言詞陳
      述或書面陳述作成時之情況，認為適當者，亦得為證據；
      當事人、代理人或辯護人於法院調查證據時，知有第159
      條第1 項不得為證據之情形，而未於言詞辯論終結前聲明
      異議者，視為有前項之同意，刑事訴訟法第159 條之5 就
      此定有明文。而本案所引用之供述證據，經原審及本院分
      別依法踐行調查證據程序，公訴人、被告均不爭執各該供
      述證據之證據能力，且迄本院言詞辯論終結前未就供述證
      據之證據能力聲明異議，又查無依法應排除其證據能力之
      情形，是後述所引用供述證據之證據能力均無疑義，依法
      自有證據能力，均得作為本案證據，先予敘明。
（二）另贓物認領保管單1 份、現場照片12張，均與本案事實具
      有自然關聯性，復屬書證、物證性質，且查無事證足認有
      違背法定程式或經偽造、變造所取得之情事，況公訴人及
      被告對此部分之證據能力亦不爭執，是堪認均有證據能力
      。
貳、實體方面：
一、刑事訴訟法第154 條第2 項固規定：犯罪事實應依證據認定
    之，無證據不得認定犯罪事實。但按認定犯罪事實所憑之證
    據，並不以直接證據為限，間接證據亦應包含在內（最高法
    院32年度上字第67號、44年度台上字第702 號判例意旨參照
    ）。又按認定犯罪事實所憑之證據，並不以直接證據為限，
    即綜合各種間接證據，本於推理作用，為其認定犯罪事實之
    基礎，仍非法所不許（最高法院27年度滬上字第64號判例意
    旨參照）。再按證人所為之供述，縱有一部不實，而其他部
    分經法院認為真實時，該部分之證言，仍非不可採為證據（
    最高法院21年度上字第591 號判例意旨參照）；蓋證據由法
    院自由判斷，故證人之證言縱令先後未盡相符，但法院本於
    審理所得之心證，就其證言一部分認為確實可信予以採取，
    原非法所不許（最高法院46年度台上字第1155號判例意旨參
    照）
二、訊據被告甲○○固坦承於前開時間，有將被害人乙○○所有
    之上開失竊之皮包（內有信用卡4 張、金融卡2 張、皮夾2
    只、名片夾1 只、筆記本1 本、計算機1 台、識別證、國民
    身份證、健保卡及駕照各1 張），自所居住之桃園縣桃園市
    ○○○街196 之6 號10樓違章增建物拋下屬實；但矢口否認
    有何夜間侵入住宅竊盜之事實，並辯稱：被害人之皮包是其
    在10樓之樓梯間地上拾獲，因發現並非其所有之物，方將之
    拋向樓下云云。
三、經查：
（一）被告上開犯罪事實，迭據被害人乙○○指述不移，核與證
      人楊志浩所證內容大致相符，復有贓物領據、現場照片足
      稽。
（二）被告雖辯稱：其乃係於該棟大樓其所居住之10樓增建物之
      樓梯間地上拾獲上開物品，因發現並非其所有，是以將之
      丟棄云云。但查：
  1、證人即被害人乙○○於警詢、偵查證述：伊於96年6 月12
     日凌晨4 時30分許，與伊男友吵架，便在屋內等伊男友回
     來，所以只有輕輕將門帶上，沒有上鎖，伊當時在屋內沒
     有開燈，伊聽到有開門聲音，以為是男友回來了，就稍微
     探頭看了一下，發現有一名男子在翻動伊放置於門內鞋櫃
     上的公事包，因當時只有伊一人在家，所以不敢出聲，約
     10分鐘後該男子就將伊公事包拿走，伊當時有看到歹徒的
     側面臉孔，就是被告等語（96年度偵字第16213 號卷第8至
     12頁、第27至28頁、第48至50頁）；復於原審審理時證述
     ：案發當天伊是透過靠近門口的鏡子看到被告在翻伊入口
     玄關桌子的抽屜及桌面的零錢罐，最後拿走桌上的公事包
     ，因為客廳有一盞小燈，所以伊可以清楚那個人的身形、
     穿著、臉孔等語（原審97年8 月21日審判筆錄第3 至11頁
     ）。雖證人即被害人乙○○上揭前後之證述，證人對於究
     係探頭親眼目擊或係透過鏡子看到竊嫌；當時屋內是否有
     燈光；證人究係看到犯嫌之側面臉孔或係清楚看到犯嫌之
     身形、穿著、臉孔等情，並非完全一致之陳述；但伊所稱
     ：當時伊所見闖入行竊者即為被告一節，並無二致。
  2、證人楊志浩於偵查、原審審理時證述：案發當天伊與證人
     乙○○發生爭吵，伊就在該大樓6 至8 樓之樓梯間徘徊，
     後來遇到被告，被告問伊是誰，伊就跟被告說伊與女友吵
     架，被告問伊要不要上去樓頂坐一下喝茶，伊說不用了，1
     點多伊進入乙○○之住處，又與乙○○發生爭吵，伊就又
     出來，直到約3 、4 點時，被告就將伊趕走，伊約4 點多
     離開該大樓回到家，後來就接到乙○○的電話，說包包被
     偷了，伊就告訴乙○○伊應該知道是誰偷的，但伊當時並
     不確定乙○○知不知道犯嫌是誰等語（96年度偵字第16213
     號卷第27至28頁、第48至50頁）；復於原審審理時證述：
     伊於當日凌晨4 、5 點，接到乙○○的電話，乙○○的聲
     音是在哭泣，告訴伊皮包不見了，問伊有沒有回來過，伊
     說伊離開後就沒有再回去過，伊有跟乙○○說伊大概知道
     是誰偷的，因為伊當時只有見到被告1 個人等語（原審97
     年8 月21日審判筆錄第11至16頁）。雖證人即被害人乙○
     ○撥打電話予證人楊志浩時，並未明確提及犯嫌為何人，
     甚至還詢問楊志浩有沒有回來伊住處過，反而是證人楊志
     浩告以應該知道是誰偷的；然衡諸常情，因被害人為一介
     弱女子，隻身於深夜處於封閉之斗室內，驚見第三者闖入
     行竊，雖已清楚目擊行竊者即為被告，但擔心若貿然出聲
     或現身制止、理論，恐遭被告惱羞成怒，將遭不測，是以
     噤若寒蟬，直見被告攜走伊所有之上開皮包揚長離去後，
     始緊急打電話向男友楊志浩訴說上情，於情、於理並無何
     瑕疵；且因伊甫遭被告上開不法舉措之過度驚嚇，一時間
     驚魂未定，心神難寧，只想到趕快催促男友楊志浩儘速趕
     來護衛安撫，防止被告再度登門前來為非作歹，因此並未
     立時將所見行竊者之身分告知楊志浩，而於楊志浩到達後
     ，逐漸擺脫恐懼慌張之陰影，並在楊志浩提及被告可能涉
     案云云之後，方將所見所聞娓娓道來告訴楊志浩，難謂有
     何違背經驗法則或論理法則之處。
  3、另證人乙○○已於原審審理時明確證述：伊有跟楊志浩到
     被告10樓的住處請被告將包包還給伊，但被告說沒有拿包
     包，也不知道發生什麼事，後來警察就來了。在伊請楊志
     浩、警察來之前，伊有聽到外面有東西掉落的巨響，所以
     警察到了以後，伊就請警察到一樓停車場的遮雨棚找，發
     現伊的物品在那裡，並在被告7 樓遮雨棚找到乙○○的信
     用卡，由伊東西散落之位置來看，應該是從頂樓的四周丟
     下去的，而信用卡掉落7 樓遮雨棚，比較有可能是從頂樓
     加蓋房子那側屋內丟下去的，除非那個人是跑到頂樓加蓋
     房子往下丟等語（原審97年8 月21日審判筆錄第3 至11頁
     ）；證人楊志浩於原審審理時亦證述：伊回到乙○○住處
     後，就先去被告9 樓的住處按門鈴，是被告太太出來應門
     ，說被告在睡覺，之後乙○○有上來，便下去報警，伊就
     又上被告10樓的住處，但沒有回應，伊就回到乙○○的住
     處聽到東西掉落鐵皮屋「咚、咚」的聲音，就又回到10樓
     被告住處，這次被告就有出來應門，但否認有竊取乙○○
     的公事包，之後警察就來，並在被告7 樓遮雨棚找到乙○
     ○的信用卡，並看到其他證件散落在對面大樓的屋頂等語
     。互核上開二人所述內容，大致相符。苟被害人乙○○與
     證人楊志浩並未確信被告即為行竊者，焉敢猶於三更半夜
     睡夢正酣之時分，擾人清夢，登堂入室前去被告住處興師
     問罪？且查因被害人乙○○遭竊之皮包內，除有金錢外，
     並有大量之身分證件、信用卡等重要資料，衡情於發現遭
     竊，當會急如熱鍋上之螞蟻，殊無可能捨棄正確可靠之線
     索、途徑，火速取回所遭竊之物品而弗由，卻兀自無端前
     去被告住處索討失物。綜上，被害人乙○○因已清楚目擊
     被告行竊，參以經由證人楊志浩陳述與被告照面聊天等種
     種經過，更加堅信被告確為盜賊無訛，方與楊志浩甘冒吵
     人清夢之大不韙，在深夜登堂入室前去找被告興師問罪，
     並於被告拒絕歸還盜贓物，報警前來處理。
  4、證人即被害人乙○○於原審審理時亦證述：伊居住的大樓
     樓梯沒有門，可以直接從1 樓通到9 樓，如果外來的人，
     只要能進入大門就可以走樓梯從1 樓到9 樓，而該頂樓的
     門是開放的，住戶都可以上去等語（原審97年8 月21日審
     判筆錄第8 頁、第10頁），得知該大樓之頂樓一般住戶或
     進入該大樓之人皆可前往，並非僅被告1 人可自由出入；
     然查被告自承其為該樓196 之6 號7 至9 樓之屋主，平常
     居住於10樓增建物云云。衡情，苟非被告即為本案之盜賊
     ，否則衡情行竊者於得手後，應會立即攜帶所得盜贓離去
     ，不可能不火速搭乘電梯下樓逃離現場或返回其他樓層之
     屋內，卻前去頂樓駐足逗留？遑論被告已於頂樓搭建違章
     建物居住，該棟樓房之住戶當明知及此，若冒險將盜贓物
     品攜往頂樓，並無逃竄之出路，若遭第三者發現，不啻勢
     將被甕中捉鱉，無所遁逃？基於同理，被告竟稱：其係於
     已屬深夜之凌晨4 時許，仍未就寢，卻在10樓之樓梯間拾
     獲云云，孰人置信。
  5、被告於本院審理時既稱：其所居住之大樓設有管理員，管
     理員當班時間為上午8 時至晚上5 時云云；既此，若被告
     於上午4 時許，在樓梯間拾獲他人物品，何不等待管理員
     到達上班後，將之交給管理員招領處理，卻急於凌晨時分
     ，無畏擾人之譏，兀自從住處朝樓下任意拋下丟擲，並故
     意分批逐次拋下，造成物品四散之現象，有現場物品掉落
     之照片足憑，顯違常理，若謂非係掩飾竊盜犯行，欲蓋彌
     彰之舉措，孰人置信？遑論被害人遭竊之上開物品，包含
     詳載有伊年籍資料，並黏貼有照片之身分識別證件，被告
     明知及此，卻執意逕自由頂樓屋頂朝下丟棄，其行為殊難
     不令啟疑竇。加以被害人已偕同男友楊志浩前去索討，被
     告堅稱並未竊盜，竟於被害人報警後而有丟擲滅跡之動作
     ，凡此均有違情理之常。綜合上開種種跡證，足認證人即
     被害人乙○○及證人楊志浩所為之證述，均與事實相符。
（三）綜上，被告上開所辯，應係飾卸之詞，不足採信。本件事
      證明確，被告犯行彰彰明甚，至堪認定。
四、核被告所為，係犯刑法第321條第1項第1款之加重竊盜罪。
五、原審未能詳察明辨，偏採被告不實之辯詞，遽為被告無罪之
    諭知，顯有違誤。檢察官上訴指摘原審判決不當，為有理由
    ，本院應予撤銷改判。本院爰審酌被告前曾因犯誣告罪，經
    判處拘役25日確定，年輕力壯，卻不事正途，於深夜逕闖鄰
    居即被害人之住處行竊，違反敦親睦鄰、守望相助之社會倫
    理規範，實不足取，並於犯行遭揭露後，不知醒悟，不將所
    得盜贓物品歸還被害人，卻將之拋下企圖滅跡，且於歷次訊
    問時，一再飾詞推諉，不願供承犯行，犯罪後態度惡劣異常
    等情，量處主文第2項所示之刑。茲查被告其並未曾因故意
    犯罪受有期徒刑以上之宣告，此有本院被告前案記錄表足稽
    ，且查被害人係被告之鄰居，因本案受有財產上及精神上之
    損害，迄未獲得被告賠償，本院因認本件刑之宣告，以暫不
    執行為適當，爰併予宣告被告得緩刑5年，但應並向被害人
    乙○○支付財產及精神賠償金共新台幣10萬元，以示懲儆，
    並啟自新。
據上論斷，應依刑事訴訟法第369條第1項前段、第364條、第299
條第1 項前段，刑法第321 條第1 項第1 款、第74條第1 項第1
款、第2項第3款，判決如主文。
本案經檢察官周志榮到庭執行職務。
中    華    民    國    98    年    4     月     2     日
            刑事第九庭審判長法  官  陳貽男
                            法  官  何信慶
                            法  官  周盈文
以上正本證明與原本無異。
不得上訴。
                            書記官  余姿慧
中    華    民    國    98    年    4     月     2     日
附錄：本案論罪科刑法條全文
中華民國刑法
第321 條（加重竊盜罪）
犯竊盜罪而有左列情形之一者，處六月以上、五年以下有期徒刑
：
一、於夜間侵入住宅或有人居住之建築物、船艦或隱匿其內而犯
    之者。


司法院資訊處製作；財團法人民間司法改革基金會備份。
